臺灣臺南地方法院刑事裁定                            九十一年度自字第九二號
    自  訴  人  甲○○
    被      告  乙○○
右列被告因詐欺案件，經自訴人提起自訴，本院裁定如左：
    主  文
自訴駁回。
    理  由
一、自訴意旨略稱：如自訴狀所載（如附件）。
二、按法院或受命推事（法官）於自訴案件第一次審判期日前訊問及調查結果，如認
    為案件有刑事訴訟法第二百五十二條至第二百五十四條之情形者，得以裁定駁回
    其自訴，同法第三百二十六條第三項定有明文。
三、次按刑法第三百三十九條第一項詐欺罪之成立，以意圖為自己或第三人不法所有
    ，以詐術使人將本人或第三人之物交付為要件，所謂以詐術使人交付，必須被詐
    欺人因其詐術而陷於錯誤，若其所用方法不能認為詐術，亦不致使人陷於錯誤，
    即不構成該罪（最高法院四十六年台上字第二六○號判例參照）。再按該條項之
    詐欺罪，必須行為人自始意圖不法所有，以客觀上足以使人陷於錯誤之手段，欺
    矇被害人使為財物之交付，始足當之。又債務人於債之關係成立後，其有未依約
    定本旨履行者，在社會一般交易經驗上常見之原因非一，舉凡因不可歸責於己之
    事由而不能給付，或因合法主張抗辯而拒絕給付，甚至在負債之後始行惡意遲延
    給付，皆有可能，非可盡予推定為自始無意給付之詐欺犯罪一端；而刑事被告依
    法不負自證無罪之義務，若無積極證據足證被告在債之關係發生時，自始即有不
    法所有之意圖，縱使被告就所負債務，惡意違約，不為履行，仍為民事上問題，
    尚不得違反刑事訴訟法第一百五十四條之規定，僅憑單純債務不履行之狀態而推
    定被告於負債之初即有詐欺之故意。
四、經查：訊據被告乙○○固承認於民國九十年十月二十五日起陸續到自訴人甲○○
    經營位臺南縣麻豆鎮○○路○段四七號之「實能建材行」購買建材等情不諱，惟
    堅決否認有詐騙自訴人之犯行，辯稱：伊向自訴人買建材是為蓋鴿舍販賣，曾支
    付新臺幣（下同）一千五百元，因未建造完成所以無法出售獲取價金清償積欠自
    訴人之貨款，且剩餘的建材已被自訴人取回，並未蓄意詐騙等語。次查，本件被
    告向自訴人購買建材共計一萬九千餘元，僅給付一千五百元貨款，另自訴人取回
    尚未使用之建材，計退貨三千二百元，則被告尚欠自訴人一萬四千七百零五元之
    貨款未清償，固有自訴人提出之估價單影本八紙在卷資為依據。惟按被告係瘖啞
    之人，有其提出之殘障手冊影本一紙在卷可佐，且經本院當庭勘驗其語能、聽覺
    ，被告確聽不到外界聲音，亦無法言語屬實（見本院九十一年四月十一日訊問筆
    錄），是被告並未有為博得他人同情而假裝殘疾之情事，自訴人明知其殘疾因同
    情而出售貨物予被告，尚難認係遭被告所詐騙，足見被告向自訴人購貨並未施用
    詐術，甚為明確。又民事上之債務不履行，縱係出於可歸責於債務人之事由，苟
    無足以證明債務人自始蓄意以此行詐之積極證據，亦不得以事後不履行債務之事
    實，推定其具有刑事犯罪之故意。參以一般買賣交易行為，本即應評估相對人資
    力及為交易安全上之考量，若相對方買賣初始並無不法犯意及施用詐術，縱相對
    人事後有未如期給付會款之情事，亦純屬民事債務不履行範疇，另一方即應自負
    風險，尚難遽之而認債務不履行之一方即應負刑法上詐欺罪責。再者，本件被告
    向自訴人購買建材後，確係用建造鴿舍上，並未移作他用，業據被告之輔佐人徐
    聖賢述明在卷（本院九十一年四月十一日訊問筆錄），有被告提出之相片二紙附
    卷可憑，被告因技藝不佳建造之鴿舍無人訂購且未完成，致無法出售獲取金錢給
    付自訴人貨款，尚難遽認被告於購買初始，即有不法所有之詐騙意圖。綜合上述
    各情，審酌以觀，自訴人所指被告涉有本件詐欺犯行，顯屬誤會，應認被告罪嫌
    不足，依照首揭說明，本件自訴應予駁回。
據上論斷，應依刑事訴訟法第三百二十六條第三項、第二百五十二條第十款，裁定如
主文。
中      華      民      國    九十一      年      五      月      九    日
                              臺灣臺南地方法院刑事第三庭
                                  法  官  謝瑞龍
右正本證明與原本無異。
如不服本裁定應於送達後五日內向本院提出抗告狀（應附繕本）。
                                  書記官  吳湘婷
中      華      民      國    九十一      年      五      月      九    日
